臺灣高等法院刑事判決
109年度上易字第2291號
上  訴  人  
即  被  告  許植勝（原名許翌軒）



上列上訴人因侵占案件，不服臺灣新竹地方法院109年度易字第6
31號，中華民國109年9月30日第一審判決（起訴案號：臺灣新竹
地方檢察署），提起上訴，本院判決如下：
    主  文
原判決關於沒收部分撤銷。
其他上訴駁回。
甲○○緩刑貳年。
    事  實
甲○○（原名：許翌軒）自民國108 年1 月起至同年4 月止，於乙
○○所經營、址設新竹縣○○鄉○○路0 段000 號1樓之全家便利商店
新竹橫山店及址設新竹縣○○鎮○○路000 號之全家便利商店竹東上
舜店擔任店員，上班時間為晚間10時許起至翌日上午7 時許止，
為從事業務之人。詎甲○○竟意圖為自己不法之所有，基於侵占之
犯意，利用其擔任店員，負責管領店內商品、現金之機會，於附
表編號1 至6 所示之時間及地點，以附表編號1 至6 所示之方式
，將附表編號1 至6 所示之商品或現金侵占入己；甲○○另與女友
彭○珽（92年6 月生，年籍詳卷，所涉侵占罪嫌，業經原審少年
法庭以109 年度少護字第165 號裁定應予訓誡確定）共同意圖為
自己不法之所有，基於侵占之犯意聯絡，利用其擔任店員之機會
，於附表編號7 所示之時間及地點，以附表編號7 所示之方式，
將附表編號7所示之商品侵占入己。
    理  由
一、本案作為認定事實所引用被告以外之人於審判外之供述證據
　　，均未經當事人於言詞辯論終結前聲明異議，本院
    審酌各該證據資料製作時之情況，亦無違法不當及證明力明
    顯過低之瑕疵，依刑事訴訟法第159條之5規定，認均有證據
    能力。　 
二、前揭事實，業據上訴人即被告甲○○於警詢、偵訊、原審準
    備、審理暨本院準備程序時坦承不諱（偵字卷第4至13、52
    至57頁，原審卷第42、43、47頁，本院卷第），核與告訴人
　　乙○○於警詢、偵訊時指訴；證人即共犯少年彭○珽、證人韋
    閔翔、證人張宗祐於偵訊時所證情節大致相符（偵字卷第14
    至23、52至57頁），復有員警職務報告、員警製作之嫌疑人
    店員許翌軒犯案次數表、被告書立之還款協定書暨現場監視
    錄影影像之截取畫面在卷可按（偵字卷第3 、25至30 頁）
    ，足認被告前揭任意性自白核與事實相符，洵堪採信，是被
    告本件犯行事證明確，洵堪認定，應依法論科。
三、論罪：
  ㈠按被告行為後，刑法第336條第2項已於108年12月27日修正生
    效，惟此次修正，僅係將相關刑法分則條文中之罰金刑依原
    刑法施行法第1條之1第2項之罰金刑提高標準加以通盤換算
    後之結果，實質上不生有利或不利被告之影響，爰逕行適用
    修正後之規定。
　㈡核被告就附表編號1 至7 所示之犯行，均係犯刑法第336 條
    第2 項之業務侵占罪。起訴書固認被告就附表編號7 所示之
    犯行係犯兒童及少年福利與權益保障法第112 條第1 項前段
    、刑法第336 條第2 項之成年人與少年共犯業務侵占罪，惟
    被告於行為時尚未年滿20歲，核無適用兒童及少年福利與權
    益保障法第112條第1 項前段加重其刑之餘地，起訴書容有
    誤會，此部分復據檢察官於原審審理時當庭更正，附此敘明
    。
　㈢被告就附表編號5 及編號6 、7 所示之犯行，各係於密接之
    時、地所為，當基於單一業務侵占犯意，依照一般社會觀念
    ，上述行為難強行分割，應視為數個舉動之持續實施，均屬
    接續犯，各論以一罪。
　㈣被告就附表編號7 所示之犯行，與少年彭○珽有犯意聯絡及行
    為分擔，為共同正犯。
　㈤被告就上開6 次犯行，犯意各別、行為互殊，應予分論併罰
    。
　㈥按犯罪之情狀顯可憫恕，認科以最低度刑仍嫌過重者，得酌
    量減輕其刑，刑法第59條定有明文。蓋刑事審判旨在實現刑
    罰權之分配的正義，故法院對有罪被告之科刑，應符合罪刑
    相當之原則，使輕重得宜，罰當其罪，以契合社會之法律感
    情，此所以刑法第57條明定科刑時應審酌一切情狀，尤應注
    意該條所列10款事項以為科刑輕重之標準，並於同法第59條
    賦予法院以裁量權，如認犯罪之情狀可憫恕，認科以最低度
    刑仍嫌過重者，得酌量減輕其刑，俾使法院就個案之量刑，
    能為適當之斟酌。而刑法第59條之所謂犯罪之情狀，應審酌
    其犯罪有無可憫恕之事由，即有無特殊之原因與環境，在客
    觀上足以引起一般同情，暨宣告法定低度刑，是否猶嫌過重
    等因素，以為判斷。經查，被告本件所為之6次業務侵占犯
    行，固應非難，惟其犯罪之手段尚屬平和，復所侵占之財物
    、金錢亦非鉅額，而業務侵占罪之最輕法定本刑為有期徒刑
    6月，是依本件犯罪情節觀之，應屬法重而情輕，在客觀上
    當足以引起一般人之同情，爰均依刑法第59條規定酌減其刑
    。
四、原審認被告罪證明確，適用刑法第336條第2項、第41條第1
    項前段、第51條第5款之規定，審酌被告受僱於告訴人擔任
    店員，為從事業務之人，竟不知敬業負責，僅為圖一己之私
    利，即違背僱用人託付，而為上開業務侵占犯行，損害他人
    財產權益，所為殊值非難；惟念及被告犯後坦承犯行，兼衡
    其自承教育程度為高中肄業，案發時擔任便利商店店員，現
    服兵役中，未婚無子女，與家人同住，暨本件歷次犯罪之動
    機、手段、告訴人所受損害等一切情狀，分別量處如附表編
    號1 至編號7原審宣告刑欄所示之刑，並定應執行有期徒刑6
    月，復就宣告刑及應執行之刑均諭知易科罰金之折算標準。
    核其認事用法，俱無違誤，量刑尚屬允當。又量刑輕重，係
    屬法院得依職權自由裁量之事項，苟其量刑已以行為人之責
    任為基礎，並斟酌刑法第57條各款所列情狀，而未逾越法定
    刑度或有濫用權限情事，即不得任意指為違法。原審已就被
    告之量刑刑度詳為審酌如上，其量刑既未逾越法定刑度，亦
    未濫用自由裁量之權限，自難認有何不當。被告上訴請求從
    輕量刑，為無理由，應予駁回。
五、被告前未曾因故意犯罪受有期徒刑以上刑之宣告，有本院被
    告前案紀錄表在卷可稽（本院卷第27至29頁），審酌被告自
    始坦認犯行不諱，且業已與告訴人達成和解，並賠付告訴人
    新臺幣（下同）30,000元，此有和解書之照片、本院公務電
    話查詢紀錄表在卷可按（本院卷第23、69頁），堪認其悔意
    甚堅，經此偵、審程序及罪刑之宣告後，當知所警惕，而無
    再犯之虞，以暫不執行其刑為當，爰依刑法第74條第1項第1
    款之規定予以宣告緩刑2年，以啟自新。
六、撤銷原判決關於沒收部分之理由：
　㈠按刑法、刑法施行法相關沒收之條文已於104年12月30日、10
    5年6月22日修正公布，並於105年7月1日施行。修正後刑法
    刪除第34條沒收為從刑之規定，將沒收重新定性為「刑罰及
    保安處分以外之法律效果，具有獨立性，而非刑罰（從刑）
    」。而為使犯罪行為人不得保有不法利得，認沒收本質為「
    準不當得利的衡平措施」。又修正後刑法基於沒收具備獨立
    性，亦規定得由檢察官另聲請法院為單獨沒收之宣告（刑法
    第40條第3項、刑事訴訟法第259條之1、第455條之34
    至37參照）。因而在訴訟程序，沒收得與罪刑區分，非從屬
    於主刑。本案依沒收新制，本於沒收之獨立性，本院自得於
    本案前述罪刑上訴無理由駁回時，單獨撤銷沒收部分，並自
    為判決（最高法院106年度台上字第1236號判決參照）。 
　㈡本案被告所侵占之如附表編號1至7所示犯罪所得，合計為現
    金1,351元及價值共計3,790元之香菸，因原審言詞辯論終結
    前被告並未償還任何款項，是原判決據此諭知沒收及追徵未
    扣案之前開現金及香菸，固非無見。惟被告於原審辯論終結
    後在本院審理期間，業已賠償告訴人30,000元，詳如前述，
    是被告實質已無犯罪所得存在，原判決未及審酌於此，其所
    為沒收及追徵之諭知即有未當，本院爰就原判決關於沒收部
    分予以撤銷。
七、被告經合法傳喚，無正當理由未到庭，爰不待其陳述，逕行
    判決。　　
據上論斷，應依刑事訴訟法第371條、第368條、第369條第1項前
段，刑法第74條第1項第1款，判決如主文。
本案經檢察官何嘉仁到庭執行職務。
中　　華　　民　　國　　110 　年　　1 　　月　　20　　日
                  刑事第二十五庭審判長法　官  邱滋杉
                                      法　官  黃翰義
                                      法　官  陳彥年
以上正本證明與原本無異。
不得上訴。
                                      書記官  彭秀玉
中　　華　　民　　國　　110 　年　　1 　　月　　21　　日
附表：
編號     時間    地點   侵占方式 侵占之商品或現金（新臺幣） 原審宣告刑欄  1 108年3月6日上午3時16分許（起訴書誤載為3 時10分許，應予更正） 全家便利商店新竹橫山店 逕自拿取商品而未結帳 七星濃香菸小包2包、七星濃香菸大包2包（價值合計530元） 甲○○犯業務侵占罪，處有期徒刑參月，如易科罰金，以新臺幣壹仟元折算壹日。  2 108年3月22日上午0、1時許 全家便利商店竹東上舜店 逕自拿取商品而未結帳 七星濃香菸大包3包（價值合計420元） 甲○○犯業務侵占罪，處有期徒刑參月，如易科罰金，以新臺幣壹仟元折算壹日。  3 108年3月23日上午2時47分許（起訴書誤載為2 時41分許，應予更正） 全家便利商店新竹橫山店 逕自拿取商品而未結帳 七星濃香菸小包5包、七星濃香菸大包1包（價值合計765元） 甲○○犯業務侵占罪，處有期徒刑參月，如易科罰金，以新臺幣壹仟元折算壹日。  4 108年3月24日晚間11時51分許（起訴書誤載為11時44分許，應予更正） 全家便利商店新竹橫山店 逕自拿取商品而未結帳 七星濃香菸小包2包、七星濃香菸大包2包（價值合計530元） 甲○○犯業務侵占罪，處有期徒刑參月，如易科罰金，以新臺幣壹仟元折算壹日。  5 108年3月26日上午1時45分許（起訴書誤載為11時44分許，應予更正） 全家便利商店新竹橫山店 逕自拿取商品而未結帳 七星國際香菸小包2包、金鋒香菸2包、卡斯特7號香菸1包（價值合計740元） 甲○○犯業務侵占罪，處有期徒刑參月，如易科罰金，以新臺幣壹仟元折算壹日。    逕自拿取收銀機內現金 現金558元   6 108年3月28日上午1時55分許（起訴書誤載為1 時49分許，應予以更正） 全家便利商店新竹橫山店 逕自拿取商品而未結帳，並贈送予不知情之張宗祐 LD白香菸1包（價值90元） 甲○○共同犯業務侵占罪，處有期徒刑參月，如易科罰金，以新臺幣壹仟元折算壹日。    逕自拿取收銀機內現金 現金793元   7 108年3月28日上午1時55分許（起訴書誤載為1 時49分許，應予以更正） 全家便利商店新竹橫山店 逕自拿取商品而未結帳，並交由少年彭○珽攜出 七星濃香菸小包2包、七星濃香菸中淡包2包、LD白香菸1包、七星藍莓細支香菸1包（價值合計715元）